臺灣臺南地方法院民事判決　九十四年度家訴字第二一號
　　原　　　告　甲○○
　　訴訟代理人　蔡麗珠律師
　　複代理人　　何健宏律師
　　被　　　告　乙○○
　　訴訟代理人　向文英律師
右當事人間請求返還不當得利事件，本院判決如左：
    主    文
被告應給付原告新臺幣捌拾萬伍仟陸佰拾壹元伍角及自民國九
十四年二月二十二日起，至清償日止，按年利率百分之五計算之
利息。
本判決第一項於原告以新臺幣貳拾柒萬元供擔保後，得假執行，
但被告如於假執行程序實施前，以新臺幣捌拾萬伍仟陸佰拾壹
元為原告預供擔保後，得免為假執行。
原告其餘之訴及假執行之聲請均駁回。
訴訟費用由被告負擔百分之八十七，其餘由原告負擔。
    事    實
甲、原告方面：
  壹、聲明：
  （一）被告給原告新臺幣（下同）九十二萬八千一百八十三元
        及自起訴狀繕本送達之翌日起，至清償日止，按年利率
        百分之五計算之利息。
  （二）原告願供擔保請准宣告假執行。
  貳、陳述：原告與被告間雖無婚姻關係，但因曾發生性關係而
　　　　　　於民國（下同）八十五年七月六日生下一女于姍驊
　　　　　　，嗣經法院判決被告應認領于姍驊為子女，惟被告
　　　　　　一直避不見面，自始均由原告扶養于姍驊，被告從
　　　　　　未負擔過于姍驊之任何扶養費，均由原告支付，故
　　　　　　原告依民法第一百七十九條不當得利之規定，請求
　　　　　　被告給付自八十五年七月六日至九十四年六月二十
  　　　　　日應分擔之扶養費。又被告雖曾給付原告二十萬元
　　　　　　，但此係作為原告生產于姍驊及產後作月子之用，
　　　　　　而非作為扶養于姍驊之用，故被告不得主張抵銷。
  、證據：提出戶籍謄本、臺灣臺南地方法院八十七年度親字
  　　　　　第六十四號、臺灣高等法院臺南分院八十八年度家
　　　　　　上字第三三號民事判決、最高法院九十三年台上字
　　　　　　第一六五二號裁定、臺灣臺南地方法院確定證明書
　　　　　  等各一份。
乙、被告方面：
  壹、聲明：
  （一）原告之訴及假執行之聲請均駁回。
  （二）如受不利之判決，請准被告供擔保免為假執行。
  貳、陳述：被告與于姍驊間未經血緣鑑定，故渠等間有無親子
      　　　關係尚未確定，又縱真有親子關係，被告尚須扶養
            另三位子女，負擔已很重，故僅能每月給付扶養費
            五千元，且被告曾給付原告二十萬元作為于姍驊之
            扶養費，故被告主張該部分應可抵銷。
　、證據：提出另三位子女學費繳款單三份。
  理    由
壹、原告主張原告與被告間雖無婚姻關係，但因曾發生性關係而
　　於八十五年七月六日生下一女于姍驊，嗣經法院判決被告應
　  認領于姍驊為子女，惟被告一直避不見面，自始均由原告扶
    養于姍驊，被告從未負擔過于姍驊之任何扶養費，均由原告
　　支付，故原告依民法第一百七十九條不當得利之規定，請求
　　被告給付應分擔之扶養費等語，被告則以被告與于姍驊間未
  　經血緣鑑定，故渠等間有無親子關係尚未確定，又縱真有親
    子關係，被告尚須扶養另三位子女，負擔已很重，故僅能每
    月給付扶養費五千元，且被告曾給付原告二十萬元作為于姍
　　驊之扶養費，故被告主張該部分應可抵銷等語置辯。
貳、經查：
一、依右揭戶籍謄本、臺灣臺南地方法院八十七年度親字第六十
    四號、臺灣高等法院臺南分院八十八年度家上字第三三號民
    事判決、最高法院九十三年台上字第一六五二號裁定、臺灣
    臺南地方法院確定證明書等各一份顯示，被告應認領于姍驊
    為子女，縱渠等間並未作血緣鑑定，但在上開確定判決未被
    廢棄前，對兩造均有拘束力，故被告不得以未作血緣鑑定為
    由而否認與于姍驊間之親子關係。
二、被告曾給付原告二十萬元之事實，固為原告所不爭執，但原
    告既主張係作為原告生產于姍驊及產後作月子之用，而非作
　　為扶養于姍驊之用，則被告即應就該筆費用係作為扶養于姍
　  驊之用之事實，負舉證之責任，惟被告未能舉證之實其說，
    故應認上開二十萬元並非作為扶養于姍驊之用，是被告不得
    就上開二十萬元之部分主張抵銷。
、綜右所述，被告應係于姍驊之父親無疑，而于姍驊現年僅八
　　歲餘，衡情應不能維持生活而無謀生能力，依民法第一千一
 　 百十四條第一款及第一千一百十七條第一項之規定，被告對
    于姍驊自應負扶養之義務。而被告自承每年收入為二十餘萬
    元，經濟狀況應屬尚可，縱被告真尚須扶養其他子女，但仍
    可節省不必要之支出，以餘力扶養于姍驊，故被告應與原告
    分擔對于姍驊之扶養義務，至為明確。
肆、按扶養之程度，應按受扶養權利者之需要，與負扶養義務者
　　之經濟能力及身分定之；又按負扶養義務者有數人，而其親
  　等同一時，應各依其經濟能力分擔義務，民法第一千一百十
    九條、第一千一百十五條第三項分別定有明文。衡諸常情，
    日常生活之開銷很難一一檢附收據，而行政院主計處公布之
    臺灣地區平均每戶每月家庭收支出表已將一般家庭經常性之
    支出包括在內，故本院依行政院主計處公布之臺灣地區平均
    每戶每月家庭收支出表作為被告分擔扶養費之依據應屬實際
    可行，且可免舉證之困難及不必要之爭執，至原告主張被告
    應一併返還原告另為于姍驊支出之褓母費、托兒所費、游泳
    費一節，但此等費用均非于姍驊生活所必須支出者，縱原告
    真有支出，亦應視為原告自願額外支出之費用，應由原告自
    行負擔，不得向被告請求分擔。又依行政院主計處公布臺灣
    地區平均每月消費支出，八十五年每月為一萬三千零六十二
    元，八十六年每月為一萬三千七百六十九元，八十七年每月
    為一萬四千二百八十七元，八十八年每月為一萬五千零四十
    三元，八十九年每月為一萬五千二百五十六元，九十年每月
    為一萬五千三百十四元，九十一年每月為一萬五千三百五十
    七元，九十二年每月為一萬五千七百三十一元，有行政院主
    計處書函一份可憑，故原告自八十五年七月六日至九十四年
    六月二十日止，為于姍驊支出之費用如下：八十五年七月六
    日至八十五年十二月三十一日，合計為七萬六千二百六十五
    元（13062元÷31×26＋13062元×5＝76265元），八十六年
    合計為十六萬五千二百二十八元（13769元×12＝165228元
　　），八十七年合計為十七萬一千四百四十四元（14287元×
　  12＝171444元），八十八年合計為十八萬零五百十六元（
  　15043元×12＝180516元），八十九年合計為十八萬三千零
　　七十二元（15256元×12＝183072元），九十年合計為十八
　  萬三千七百六十八元（15314元×12＝183768元），九十一
    年合計為十八萬四千二百八十四元（15357元×12＝184284
    元），九十二年合計為十八萬八千七百七十二元（15731元
    ×12＝188772元），九十三年合計為十八萬八千七百七十
    二元（15731元×12＝188772元），九十四年一月一日至六
    月二十日，合計為八萬九千一百四十二元（15731元×5＋15
　　731元÷30×20＝89142元），總計上開費用為一百六十一萬
  　一千二百六十三元，而本院審酌兩造之經濟狀況及被告尚須
    扶養其他子女等情狀，認為兩造應平均分擔于姍驊之扶養費
    較為適宜，質言之，兩造均應分擔八十萬五千六百三十一元
    五角，既然原告已為被告支出八十萬五千六百三十一元五角
    之扶養費，被告又因此而受利益，故原告依不當得利之規定
    ，請求被告返還八十萬五千六百三十一元五角及自起訴狀繕
    本送達之翌日即九十四年二月二十二日起，至清償日止，按
    年利率百分之五計算之利息為有理由，應予准許，逾此部分
　　之請求為無理由，應予駁回。又原告陳明願供擔保，請准宣
　  告假執行，就原告勝訴之部分，核無不合，故酌定相當之擔
    保金額，予以准許。至原告敗訴之部分，假執行之聲請已失
    所附，則應予駁回。又被告聲請准供擔保免為假執行之宣告
    ，經核亦屬合法，故亦酌定相當之擔保金額，予以准許。
伍、據上論結，原告之訴一部為有理由，一部為無理由，依民事
    訴訟法第七十九條、第三百九十條、第三百九十二條第二項
    ，判決如主文。
中　　華　　民　　國　　94　　年　 7 　 月  　12    　日
                              家事法庭 法  官  彭振湘
右為正本係照原本作成。
如對本判決上訴，須於判決送達後二十日內向本院提出上訴狀。
中　　華　　民　　國　　94　　年　 7 　 月  　12    　日
                                       書記官  蕭伊舒
